【裁判字號】    97,交聲,360
【裁判日期】    971020
【裁判案由】    違反道路交通管理處罰條例聲明異議
【裁判全文】
臺灣士林地方法院交通事件裁定        97年度交聲字第360 號
原處分機關  交通部公路總局臺北區監理所
異  議  人
即受處分人  甲○○
上列異議人即受處分人因違反道路交通管理處罰條例案件，對於
交通部公路總局臺北區監理所中華民國97年3 月13日所為之處分
（原處分案號：北監自裁字第裁40-C00000000號）聲明異議，本
院裁定如下：
    主  文
原處分撤銷。
甲○○汽車駕駛人駕駛汽車肇事，無人受傷或死亡而未依規定處
置並逃逸，處罰鍰新臺幣仟元，並吊扣駕駛執照壹個月。
    理  由
一、原處分意旨略以：異議人即受處分人甲○○於民國97年2 月
    1 日晚間9 時42分許，駕駛車牌號碼AI-0613 號自用一般小
    客車，行經臺北縣淡水鎮○○路344 號前，不慎追撞前方由
    被害人盧建吉所駕駛之車牌號碼FN-5556 號自用小客車，其
    肇事致人受傷後，竟未採取救護或其他必要措施即行離去，
    為警依法舉發，並依道路交通管理處罰條例第62條第4 項之
    規定，裁處異議人罰鍰新臺幣（下同）6,000 元，並吊銷駕
    駛執照1 年。
二、聲明異議意旨略以：本件車禍並未造成被害人受傷，伊肇事
    後下車察看，因被害人態度很兇，並徒手毆打伊頭部，伊心
    生畏懼而駕車駛離現場。故異議人對於前揭裁決自難甘服，
    爰依法請求撤銷原處分等語。
三、按汽車駕駛人，駕駛汽車肇事致人受傷或死亡，應即採取救
    護及依規定處置，並通知警察機關處理，不得任意移動肇事
    汽車及現場痕跡證據，違反者處3, 000元以上9,000 元以下
    罰鍰；肇事致人受傷而逃逸者，吊銷其駕駛執照，道路交通
    管理處罰條例第62條第3 項、第4 項前段定有明文。揆諸其
    立法本旨，概以道路交通事故之發生，常非於己之鄰親家里
    ，時有告救不能情事，乃科以肇事者須即採取救護或其他必
    要措施，並應向警察機關報告之法定義務，以防因就醫延誤
    致生無謂傷亡，並俾得通知傷亡者家屬到場，以明責任，惟
    本條違規行為之構成，除應具備車輛駕駛人因駕駛車輛肇事
    ，而被害人受傷或死亡，且車輛駕駛人未採取救護或其他必
    要措施，亦未向警察機關報告之客觀行為外，被害人所受之
    傷害與車輛駕駛人之肇事間需有相當因果關係，否則當不能
    依上開規定予以處罰。
四、經查：
    (一)有關異議人於前揭時、地駕駛車輛，不慎追撞前方被害
        人所駕駛車輛而肇事乙節，業據異議人於刑事案件之警
        詢及偵查中所自承，並有道路交通事故現場圖、道路交
        通事故調查報告表、現場暨車損照片24張以及被害人所
        提車輛維修估價單影本附卷可考；又異議人未下車察看
        ，亦未報告警察機關即駕車離去等情，為異議人於警詢
        及偵查中所不否認，並有臺北縣政府警察局淡水分局道
        路交通事故肇事人自首情形紀錄表在卷可憑，凡此均經
        本院依職權調取臺灣士林地方法院檢察署97年度偵字第
        4115號偵查卷宗查明無誤。
    (二)被害人於本件事故發生後受有膝挫傷、小腿挫傷、多處
        表淺損傷、磨損或擦傷等傷害，固有偵查卷附馬偕紀念
        醫院淡水院區97年2 月2 日乙種診斷證明書可稽。惟被
        害人於偵查中證稱：「車禍當時我並沒有受任何傷，我
        受的傷都是之後被告（指異議人）駕車要逃走時，我被
        被告汽車拖行時受傷的」（偵查卷第51頁參照），佐以
        證人王武信於警詢及偵查中證稱其當時在親戚家2 樓，
        見異議人與被害人之車輛發生碰撞後，被害人下車見異
        議人欲倒車加速逃逸，被害人即將右手伸入異議人駕駛
        座內勾住異議人脖子，異議人隨後駕駛車輛拖行被害人
        並刻意駛近被害人所駕駛車輛之右側車身，致被害人因
        碰撞而受有傷害等語（偵查卷第17、59頁參照），堪認
        被害人所受傷害非因異議人駕駛車輛肇事所造成，而係
        因嗣後異議人駕車蓄意拖行被害人倒地所致，就此臺灣
        士林地方法院檢察署檢察官97年度偵字第4115號不起訴
        處分書亦同此認定（故意傷害罪嫌部分，另經檢察官聲
        請以簡易判決處刑）。是本件被害人所受傷害並非異議
        人駕車肇事所致，異議人駕車肇事與被害人所受傷害並
        無相當因果關係，核非道路交通管理處罰條例第62條第
        4 項所欲規範之情形。
    (三)綜上，本件並無積極證據足以證明異議人駕車肇事與被
        害人所受傷害間有相當因果關係，原處分機關未察，進
        而援引首揭規定對異議人加以裁罰，即難認允洽；異議
        人以前詞為由，向本院提出異議，即有理由，自應由本
        院依法撤銷原處分。
五、次按，交通法庭認為聲明異議有理由或聲明異議雖無理由而
    原處分不當或違法者，應以裁定將原處分經聲明異議部分撤
    銷，並自為裁定，道路交通案件處理辦法第20條前段定有明
    文。本件異議人雖未駕車肇事致人受傷而逃逸，然查：汽車
    駕駛人駕駛汽車肇事，無人受傷或死亡而未依規定處置者，
    處1 千元以上3 千元以下罰鍰；逃逸者，並吊扣其駕駛執照
    1 個月至3 個月（道路交通管理處罰條例第62條第1 項參照
    ）。茲異議人駕車肇事，雖無人受傷或死亡，然其並未依規
    定處置，反而駕車逃離現場，依法應依上開規定予以裁罰。
    是以異議人向本院提出異議，指摘原處分不當，雖有理由，
    然異議人既有違規事實，依法應由本院依前揭規定，並參酌
    違反道路交通管理事件統一裁罰基準表，自為妥適之裁定如
    主文第二項所示，以臻適法。
據上論斷，應依道路交通案件處理辦法第20條前段，裁定如主文
。
中    華    民    國    97    年    10    月    20    日
                  交通法庭法  官   楊皓清
以上正本證明與原本無異。
如不服本裁定，應於送達後5日內，向本院提出抗告狀。
                          書記官   張茹茵
中    華    民    國    97    年    10    月    20    日


司法院資訊處製作；財團法人民間司法改革基金會備份。
